【裁判字號】    97,簡上,1473
【裁判日期】    980428
【裁判案由】    竊盜
【裁判全文】
臺灣板橋地方法院刑事判決            97年度簡上字第1473號
上  訴  人
即  被  告  乙○○大陸地區人.
選任辯護人  謝樹藝律師
上列上訴人因竊盜案件，不服本院九十七年度簡字第八三四四號
中華民國九十七年十一月十一日所為第一審簡易判決（聲請簡易
判決處刑案號：九十七年度偵字第二三六五九號），提起上訴，
本院管轄第二審之合議庭判決如下︰
    主  文
上訴駁回。
    事  實
一、乙○○於民國九十七年七月二十二日上午七時二十二分許，
    行經址設臺北縣五股鄉○○路四０號甲○○所開設之「蓮心
    動物醫院」旁時，見該址門口擺置有販售希爾思寵物食品之
    臺灣總代理韋民企業有限公司（下稱韋民公司）所提供予「
    蓮心動物醫院」作為產品推廣使用之慶生盒陳列架一個（即
    聲請書所指商品廣告架，製作成本約新臺幣【下同】一千五
    百元），竟意圖為自己不法之所有，徒手竊取該慶生盒陳列
    架，得手後旋即離開，並持之至資源回收場變賣。嗣經甲○
    ○發覺該慶生盒陳列架遭竊，而調取監視錄影器畫面，始查
    悉上情。
二、案經臺北縣政府警察局蘆洲分局報告臺灣板橋地方法院檢察
    署檢察官偵查後聲請以簡易判決處刑。
    理  由
一、訊據被告乙○○於本院審理時固不諱有於上開時、地，拿取
    放置於「蓮心動物醫院」前之紙製廣告架，並持之至資源回
    收場變賣等情，惟矢口否認有何竊盜犯行，辯稱：那個東西
    是放在馬路邊，且灰塵很厚，上面很髒、很破爛，伊以為是
    人家不要的東西，才會把它清走，伊並沒有看到廣告架上寫
    有「請勿拿走」字樣，伊拿走賣給資源回收場一公斤才二．
    九元，那個紙板應該不到一公斤云云。辯護人則以：被告撿
    拾看似廢棄物且價值極其低微之路邊紙板至資源回收場變賣
    ，並未侵害任何財產法益，並非刑法上之行為，尚無審酌構
    成要件是否該當之必要；且依一般人之判斷，該路邊舊紙板
    應屬無主之廢棄物，被告亦認定該紙板為無主廢棄才撿拾，
    對於該紙板屬於他人之事實並無認識；再者，被告撿拾紙板
    之地點並非騎樓，而係紅磚人行道，尚難據以認定該紙板係
    屬「蓮心動物醫院」之物，況上開廣告架上並無「蓮心動物
    醫院」字樣，且該動物醫院左右各五家店面或住家，亦無提
    供該廣告架之韋民公司，如何苛求被告在撿拾前，應向「蓮
    心動物醫院」詢問之理。又原審認定被告於案發當時，在現
    場將該廣告架拆解，耗時約一分鐘餘，惟被告若果係故意行
    竊，豈有在現場逗留拆解該廣告架而不畏懼之理，被告豈會
    為二、三元之物品，而在大街上公然行竊，是被告主觀上係
    認定該紙板係無主之廢棄物。又告訴人於偵查中雖稱該廣告
    架價值三千元，惟經詰問證人即告訴人後，已證明根本無此
    價值，純係告訴人任意將所謂之廣告效益強計為該廣告架之
    價值，告訴人浮報價值，無非係為虛增其所受損害程度，使
    被告受罰，殊非可採，且告訴人稱該廣告架上有「請勿拿走
    」字樣，亦非實在。又韋民公司雖陳報該慶生盒陳列架由小
    天使廣告公司報價一千五百元，惟該等報價單能否作為本案
    廣告架價值之證明，不無疑問，且該報價實際上係包括廣告
    設計、製作、廣告產品之拍攝等服務部分，該廣告公司乃係
    將其所提供之服務之報酬攤計在內，係無形之價值，該陳列
    架本身之價值要無高達所謂單價一千五百元可言，而被告在
    撿拾當時，實無可能認識該廣告架具有所謂之「間接」、「
    無形」之價值，被告亦無可能因取得該廣告架而獲得任何利
    益，是被告自無動機行竊云云置辯。
二、然查：
  (一)按竊盜罪，為侵害他人財產權之犯罪，其所竊取之物，應以
    有財產上之價值為限。經查，本件被告所竊取之物，經證人
    即告訴人甲○○指稱係由韋民公司提供予「蓮心動物醫院」
    擺置等語，經本院以被告竊取該物時之監視錄影翻拍照片（
    見原審卷第四五頁）向韋民公司函詢該物價值，經該公司檢
    附相關資料函覆在卷，經比對監視錄影翻拍照片上該物影像
    （見原審卷第四五頁）與韋民公司所供之慶生盒陳列架之照
    片，該等物件之最上方均有貓、犬圖，側面第一格、第二格
    之圖示均相同，且顏色配置方式亦屬一致，顯見應屬同一物
    品，是堪認被告所竊取之物，即係韋民公司所提供之慶生盒
    陳列架。又該慶生盒陳列架，係韋民公司委由小天使廣告股
    份有限公司所製作，經小天使廣告股份有限公司於九十七年
    五月二十八日報價每只單價為一千五百元，而該單價係包含
    材料費、版費、底片費、印刷費、上光費、刀模費、軋型費
    及糊盒費；且韋民公司係透過動物醫院之宣傳讓幼犬幼貓之
    飼主更願意試用和購買希爾思寵物食品，而進行所謂之希爾
    思幼犬幼貓慶生計劃活動，十個月以下之幼犬幼貓飼主可免
    費索取內含幼犬幼貓試用包、產品折價券、成長紀錄本、量
    杯、新飼主手冊、健康犬貓會員註冊表之慶生盒，並由動物
    醫院擺出慶生盒陳列架加以宣傳，讓活動更為成功，而配合
    擺置之動物醫院陳列滿四個月以上，即可獲得獎勵兌換相關
    禮品，此有韋民公司函覆時所檢附之報價單、希爾思幼犬幼
    貓慶生計劃等件附卷可稽。是本件慶生盒陳列架既需花費高
    達一千五百元之代價製作，且具有經濟上之目的，自具有財
    產上之價值甚明；至證人即告訴人甲○○在本院審理時陳稱
    ：伊所指該廣告架價值三千元，係伊擺置後，韋民公司會免
    費提供三千元之產品給伊等語，雖與該慶生盒陳列架本身之
    價值無涉，然並不影響該慶生盒陳列架係屬具有財產價值之
    物之認定；又關於被告竊取該物後，從中所獲取之利益是否
    等值，實亦無礙於竊盜罪之成立。
  (二)又證人即告訴人甲○○於本院審理時具結證稱：伊係蓮心動
    物醫院院長，該動物醫院於現址開業一年多，被告所竊取之
    物係伊和韋民公司簽約陳列，伊將之擺置在醫院之正門口，
    其上有飼料產品圖樣，並印有很多產品資訊，且伊有在三角
    柱之二面均寫上「請勿拿走」字樣，平日伊在晚上時都會收
    進醫院內，但被竊之前一晚伊忘記收，伊陳列沒有幾天就被
    偷了等語。且觀諸卷附監視器翻拍照片，自其外觀上即可清
    楚辨識該陳列架結構堅固，並非破舊不堪使用而遭人棄置之
    物，再參諸前開小天使廣告股份有限公司報價之日期為九十
    七年五月二十八日，縱於報價後隨即製作並提供予「蓮心動
    物醫院」擺置，距本案案發時亦未逾二月，擺置之時間非長
    ，是被告辯稱：該物很髒、很破爛，伊以為是人家不要的東
    西云云，要非可採。再者，被告雖辯稱該廣告架置於人行道
    上，始認係廢棄物云云，惟該慶生盒陳列架係置放在告訴人
    所開設之「蓮心動物醫院」門口，此為被告所不爭執，且該
    等陳列架上繪有貓、狗圖示，又係希爾思寵物食品為宣傳慶
    生計劃活動使用而提供，其上必有活動相關說明，一望即可
    知係與「蓮心動物醫院」有關，況以目前臺灣商業經營之模
    式，店家為招徠客源而將廣告物設置於店門口或騎樓、人行
    道亦非罕見，被告既自承有多年拾荒之經驗，實難諉為不知
    係由「蓮心動物醫院」所擺置，況縱有所疑，亦應於「蓮心
    動物醫院」營業後再加詢問確認，而不應逕予拆解變賣；又
    其拿取及拆解時，縱有其他路人在旁，然外人並不知其是否
    有此權利，自不會加以阻止，亦難以此即認被告並無竊盜之
    故意，是被告辯稱主觀上並無竊盜之故意云云，委不足採。
  (三)綜上所述，被告前開辯解，顯係事後避就卸責之詞，委不足
    採，本件事證明確，被告前開犯堪予認定，應予依法論科。
三、核被告所為，係犯刑法第三百二十條第一項之竊盜罪。原審
    認被告罪證明確，適用刑法第三百二十條第一項、第四十二
    條第三項前段，刑法施行法第一條之一第一項、第二項前段
    規定，並審酌被告並無前科，素行尚佳，有臺灣高等法院被
    告前案紀錄表附卷可憑，其徒手所竊取告訴人置放於動物醫
    院門口之廣告架之價值、犯後態度，並念其犯罪所得甚微，
    暨其犯罪之動機、目的、手段、智識程度等一切情狀，量處
    罰金新臺幣五千元，併諭知易服勞役之折算標準，其認事用
    法並無違誤，量刑亦屬妥適，被告上訴意旨否認犯罪云云，
    而指摘原判決不當，依上揭說明並無理由，應予駁回。
據上論斷，應依刑事訴訟法第四百五十五條之一第一項、第三項
、第三百六十八條，判決如主文。
本案經檢察官顏妃琇到庭執行職務。
中    華    民    國    98    年    4     月    28    日
                 刑事第六庭  審判長法  官  潘翠雪
                                   法  官  楊明佳
                                   法  官  王士珮
以上正本證明與原本無異。
本件不得上訴。
                                   書記官  郭晉良
中    華    民    國    98    年    4     月    28    日


司法院資訊處製作；財團法人民間司法改革基金會備份。
